最高法院刑事判決　　　　　　九十六年度台上字第三一三八號
上　訴　人　甲○○
選任辯護人　林志輝律師
上列上訴人因違反毒品危害防制條例案件，不服台灣高等法院中
華民國九十六年三月二十一日第二審判決（九十六年度上訴字第
四七三號，起訴案號：台灣桃園地方法院檢察署九十五年度偵字
第一九四六五號），提起上訴，本院判決如下：
    主  文
上訴駁回。
    理  由
按刑事訴訟法第三百七十七條規定，上訴於第三審法院，非以判
決違背法令為理由，不得為之。是提起第三審上訴，應以原判決
違背法令為理由，係屬法定要件。如果上訴理由書狀並未依據卷
內訴訟資料，具體指摘原判決不適用何種法則或如何適用不當，
或所指摘原判決違法情事，顯與法律規定得為第三審上訴理由之
違法情形，不相適合時，均應認其上訴為違背法律上之程式，予
以駁回。本件上訴人甲○○上訴意旨略稱：(一)、上訴人先前未曾
有運送毒品之經驗，不知代為運送之行情價格，雖受綽號「大胖
」之林建宏利用，同意代為運送，卻僅以為所運之物係Ｋ他命，
根本不知實屬第一級毒品海洛因，況查獲之警員證稱該物須經鑑
定，始克確定為海洛因，益徵上訴人無法自行判定，原審不採上
訴人所為係在不知詳情之下，遭人利用之辯解，逕以約定運送報
酬高達新台幣（下同）十二至十五萬元為由，遽行認定上訴人犯
運輸第一級毒品之重罪，自有判決不備理由及應於審判期日調查
之證據而未予調查之違法。(二)、上揭毒品既由「大胖」所提供，
教唆上訴人運送，原判決事實亦為此認定，乃其理由內竟謂上訴
人與「大胖」共同為之，且未符破獲毒品上游之減刑寬典適用條
件，顯有判決理由矛盾之違誤。(三)、原審既不傳喚林建宏到庭查
明實情，復不斟酌上訴人遭查獲時之表情、言談等情況證據，且
不傳喚同遭林建宏利用運送毒品之李清泉作證說明，遽為上訴人
不利之認定，同有證據調查職責未盡之違失。(四)、原判決事實已
認上訴人「明知海洛因」，乃其理由另謂上訴人「有不確定故意
」，難認無相互矛盾之情形。(五)、上訴人並未事先獲得任何報酬
，且僅至大陸地區之珠海與林建宏見面，帶回內藏林建宏所謂之
「Ｋ他命製造原料」之白色球鞋，原判決竟載為「前往越南攜帶
搖頭丸」，顯有「錯誤」，祈請改判輕刑，於願足矣云云。惟查
：(一)、證據之取捨、證明力之判斷及事實之認定，係屬事實審法
院自由判斷之職權，此項職權之行使，倘不違背客觀存在之經驗
法則與論理法則，即無違法可言。又刑事訴訟法第三百七十九條
第十款所稱應調查之證據，係指與待證事實具有重要關係，在客
觀上認為有調查之必要性，為認定事實、適用法律之基礎者而言
。倘事實業臻明確，或調查途徑已窮，自毋庸再為無益之調查，
亦無證據調查職責未盡之違法情形存在。本件原判決係依憑上訴
人迭在警詢、偵查及歷審中坦承因經濟困難，受「大胖」利用，
充當俗稱「交通」之運毒角色，自澳門搭機入境時，經查得所穿
白色球鞋內夾藏海洛因之自白；警員陳德宇供證查獲經過之證言
；扣押毒品經驗出屬海洛因之鑑定書；上訴人之護照影本、旅客
入出境記錄查詢單、查獲現場照片；白色球鞋一雙；供與「大胖
」聯繫用之行動電話（含ＳＩＭ卡）等證據資料，乃認定上訴人
有原判決事實欄所載之犯行，因而撤銷第一審之科刑判決，改判
依想像競合犯從一重仍論處上訴人共同運輸第一級毒品罪刑（依
刑法第五十九條規定減輕其刑，處有期徒刑十六年）。對於上訴
人僅承認遭查獲運輸毒品入境，而矢口否認犯重罪，所為不知該
物係海洛因，「大胖」乃以該物係搖頭丸為詞相告云云之辯解，
則以俗稱搖頭丸之Ｋ他命外觀為細沙或結晶狀，要與海洛因迥異
，上訴人既無法主動聯絡「大胖」，其二人間當無何信賴關係，
上訴人自不可能逕信「大胖」所言，不致堅信所託運之物為Ｋ他
命原料而已，況走私毒品進口者，多以夾藏方式為之，媒體多有
披載，上訴人具高中肄業程度，案發時已三十五歲，具有相當閱
歷、經驗及判斷力，為圖事成可得十二至十五萬元之高報酬，竟
甘受利用，充當「交通」角色，收受夾藏毒品之球鞋，當能懷疑
夾藏之物乃價值不菲之海洛因，足見上訴人有運輸海洛因之不確
定故意，所辯無非避重就輕、推諉卸責之詞，不足採信。所為之
事實認定及得心證理由，俱有卷內各項證據資料可稽，自形式上
觀察，並未違背客觀存在之經驗法則或論理法則。原審既依憑上
揭直接、間接證據，本於推理作用而為綜合判斷，事實已臻明確
，自毋庸為其他無益之調查。矧綽號「大胖」之林建宏已經逃亡
經依法通緝中，有其全國一般前案紀錄查詢表在案可憑，益無傳
、拘調查之必要性。(二)、毒品危害防制條例第十七條所謂「供出
毒品來源，因而破獲者，得減輕其刑」，僅限於供出毒品供應之
前手或上游之販賣者，並不包括共同正犯在內。其立法趣旨係在
於藉此鼓勵下游者具體供出其上游，俾進行追查，以杜絕毒品不
斷蔓延、氾濫。倘僅自白供出與自己共同犯罪之人，對於打擊上
游販賣者之效用並未達成，自無邀減刑寬典之餘地。原判決已於
理由一－(三)內，說明上訴人所供出者係共同正犯，並無因而破獲
其前手或上游毒品販售者，不符上揭減刑規定，顯無上訴意旨所
指摘之違法情事。(三)、量刑之輕重，原屬實體法上賦予法院自由
裁量之職權，倘於法定刑度之內予以裁量，而無濫權情形，即無
違法可言，不容當事人任意指摘，資為上訴第三審之適法理由。
原審依刑法第五十九條規定減輕其刑，所量處之刑度既在法定範
圍之內，上訴人猶嫌過重，據以指摘，難認已具備合法上訴第三
審之形式要件。其餘上訴意旨置原判決已明白論斷之事項於不顧
，仍執陳詞，徒為單純事實上之爭執，或就與犯罪構成事實無關
之枝節問題爭辯，任意指摘原判決有不備理由、理由矛盾及證據
調查職責未盡之違法，不能認為適法之第三審上訴理由。依上說
明，應認其上訴為違背法律上之程式，予以駁回。
據上論結，應依刑事訴訟法第三百九十五條前段，判決如主文。
中　　華　　民　　國　九十六　年　　六　　月   十四   日
                      最高法院刑事第七庭
                          審判長法官  張　淳　淙
                                法官  劉　介　民
                                法官  張　春　福
                                法官  洪　昌　宏
                                法官  蔡　彩　貞
      本件正本證明與原本無異
                                      書  記  官
中　　華　　民　　國　九十六　年　　六　　月   二十   日
                                                H
